【裁判字號】    99,交上訴,1864
【裁判日期】    991117
【裁判案由】    肇事逃逸罪
【裁判全文】
臺灣高等法院臺中分院刑事判決      99年度交上訴字第1864號
上  訴  人
即  被  告  乙○○
選任辯護人  張柏山律師
            羅淑菁律師
上列上訴人即被告因肇事逃逸罪案件，不服臺灣臺中地方法院99
年度交訴字第69號，中華民國99年7月27日第一審判決（起訴案
號：臺灣臺中地方法院檢察署99年度偵字第1651號），提起上訴
，本院判決如下：
    主      文
上訴駁回。
乙○○緩刑年。
    事實及理由
一、本案經本院審理結果，認第一審判決認事用法及量刑均無不
    當，應予維持，並引用第一審判決書記載之犯罪事實、證據
    及理由（如附件）。
二、上訴人即被告乙○○（下稱被告）在本院審理時已自白犯行
    ，且未提出其他有利之證據及辯解，其上訴並無理由，應予
    駁回。又查被告前未曾因故意犯罪受有期徒刑以上刑之宣告
    ，有臺灣高等法院被告前案紀錄表在卷可稽，本院審酌其犯
    罪後已與被害人丙○○達成和解賠償損害，獲得被害人之原
    諒，業經被害人丙○○到庭陳明，且有臺中市南屯區調解委
    員會調解筆錄在卷可按，其經此科刑教訓，當知所警惕而無
    再犯之虞，就其所科處之刑罰，以暫不執行為適當，爰併宣
    告緩刑3年，以啟自新。
三、據上論斷，應依刑事訴訟法第373條、第368條，刑法第74條
    第1項第1款，判決如主文。
本案經檢察官甲○○到庭執行職務。
中    華    民    國    99    年    11    月    17    日
            刑事第二庭    審判長法  官  邱  顯  祥
                                法  官  姚  勳  昌
                                法  官  張  國  忠
以上正本證明與原本無異。
如不服本判決應於收受送達後10日內向本院提出上訴書狀，其未
敘述上訴之理由者，並得於提起上訴後10日內向本院補提理由書
（均須按他造當事人之人數附繕本）「切勿逕送上級法院」。

                                書記官  卓  佳  儀
中    華    民    國    99    年    11    月    17    日
附件：
臺灣臺中地方法院刑事判決              99年度交訴字第69號
公  訴  人  臺灣臺中地方法院檢察署檢察官
被      告  乙○○  男  23歲（民國○○年○月○日生）
                    身分證統一編號：Ｚ000000000號
                    住臺中縣大里市○○里○○路187巷17弄1
                      10號
                    居台中市西屯區○○○○街3號5樓
上列被告因肇事逃逸罪案件，經檢察官提起公訴（99年度偵字第
1651號），本院判決如下：
    主    文
乙○○犯肇事致人傷害逃逸罪，處有期徒刑柒月。
    犯罪事實
一、乙○○係職業貨車司機，駕駛車牌號碼5171-SG 號自用小貨
    車，沿臺中市○○區○○路由南往北方向行駛，於民國98年
    11月19日晚間8時許，行經該路4段643 號前，由快車道變換
    至慢車道時，應注意汽車在同向2 車道以上之道路變換車道
    時，應讓直行車先行，並注意安全距離，且在設有快慢車道
    分隔島之慢車道，時速不得超過40公里，當時無不能注意情
    事，竟未讓直行車先行，且未注意安全距離，而以時速約70
    公里（起訴書誤載為50至60公里）之速度，自快車道駛入慢
    車道，適丙○○騎乘車牌號碼J7W-799 號重型機車，沿環中
    路慢車道由南往北方向直行，乙○○駕駛上開自用小貨車右
    側車身及右後輪不慎擦撞丙○○騎乘之機車左把手及左側車
    身，致丙○○人車倒地滑撞路燈燈桿，因而受有頭部外傷合
    併腦震盪、全身多處挫傷、擦傷（業務過失傷害部分，因告
    訴人撤回告訴，另經檢察官為不起訴處分）。乙○○肇事後
    ，竟未停車處理、救護，反而萌生逃逸之犯意，駕車逃離現
    場，嗣經目擊者提供車號為警循線查獲。
二、案經丙○○訴由臺中市警察局第四分局報請臺灣臺中地方法
    院檢察署檢察官偵查起訴。
    理    由
一、按現行刑事訴訟法為保障被告之反對詰問權，排除具有虛偽
    危險性之傳聞證據，以求實體真實之發見，於該法第159 條
    第1 項明定被告以外之人於審判外之言詞或書面陳述，除法
    律有規定者外，不得作為證據。而刑事訴訟法第159條之1至
    第159條之4有傳聞法則之例外規定，且被告以外之人於審判
    外之陳述，雖不符前4 條之規定，而經當事人於審判程序同
    意作為證據，法院審酌該言詞陳述或書面陳述作成時之情況
    ，認為適當者，亦得為證據；當事人、代理人或辯護人於法
    院調查證據時，知有第159條第1項不得為證據之情形，而未
    於言詞辯論終結前聲明異議者，視為有前項之同意，刑事訴
    訟法第159條之5定有明文。查本件證人丙○○、石煇堅於警
    詢中之證述，係屬於審判外之陳述，為傳聞證據，然檢察官
    、被告及選任辯護人於本院準備程序及審理時均表示沒有意
    見，顯不予爭執，且迄至言詞辯論終結前亦未曾聲明異議，
    本院審酌上開證據資料製作時之情況，尚無違法不當及證明
    力明顯過低之瑕疵，亦認為以之作為證據應屬適當，且指訴
    內容與被告是否涉犯肇事逃逸犯行有所關聯，為證明本案犯
    罪事實所必要，揆諸上開規定，認上揭證據資料均具有證據
    能力，合先敘明。
二、訊據被告乙○○固坦承於上開時、地，駕駛車牌號碼5171-S
    G 號自用小貨車行經肇事現場，並與被害人丙○○騎乘之車
    牌號碼J7W-799 號重型機車發生擦撞之事實，惟矢口否認涉
    有上開犯行，辯稱：伊當時雖以時速約70公里之速度變換車
    道，但伊並不知道有擦撞到機車，係事後警察通知伊到案時
    才知道發生車禍，如果當時知道發生車禍，伊一定不會離開
    現場，且伊已和被害人和解云云。惟查：
  (一)被告於上開時、地駕駛車牌號碼5171-SG 號自用小貨車，以
    時速約70公里（當地時速限制為40公里）之速度由快車道變
    換至慢車道時，未減速亦未讓直行由被害人丙○○騎乘之車
    牌號碼J7W-799 號重型機車先行，致小貨車右側車身、右後
    車輪與該重型機車左把手、左側車身發生擦撞，機車因而倒
    地，被害人因此受有頭部外傷合併腦震盪、全身多處挫傷、
    擦傷等事實，業據被告於本院準備程序及審理中供述明確；
    而該自用小貨車與重型機車擦撞之情形，並據當時駕車行駛
    在後之目擊證人石煇堅於警詢中及本院審理時具結證述甚詳
    ，核與現場處理之員警曹昌來及採證小組員警蔡宗坤於本院
    審理中具結證述之情節相符，並有道路交通事故調查報告表
    (一)、(二)、道路交通事故現場圖、中山醫學大學附設醫院診斷
    證明書各1份，及現場照片、車輛損壞照片共22張附於警卷
    可憑。足認被告確實於上開時、地駕車與被害人騎乘之重型
    機車發生擦撞，並致被害人受傷之情節屬實。
  (二)證人曹昌來於本院審理中具結證稱：「（後來是否有將被告
    所駕駛自用小貨車與被害人丙○○所騎乘之機車比對兩者擦
    撞的位置？【提示編號7.8.9 照片並告以要旨】）貨車是右
    側護板的地方，機車是左邊的把手位置，把手是塑膠材質，
    很明顯的摩擦痕，但是沒有破掉。編號7 『有』下方，編號
    8、9左把手的地方。本件被害人是左倒往右前方滑出去，撞
    到路邊的燈桿，再往左滑行。」、「（【提示警卷照片19頁
    下方照片並告以要旨】該自用小貨車右後輪的擦痕是否新的
    痕跡？）當時看是滿新擦痕的。」、「（被害人駕駛的機車
    是否有與自小貨車的右後車輪發生擦撞？）擦撞以後有可能
    被擦撞到，但是第一個接觸點應該是機車左把手跟小貨車的
    右側車身護欄地方有擦撞，但是機車左倒了之後有可能會擦
    撞到自小貨車的右後輪。」等語（見本院卷第82頁反面、第
    83頁正面）；證人蔡宗坤於本院審理中具結證稱：「（5171
    -SG 自用小貨車右側車身護欄及右後輪是否有新的擦撞痕跡
    ？）是。」、「（經過比對結果，自小貨車是何處與機車何
    處發生擦撞？）右側後輪上方木板有高度約94公分的擦撞痕
    ，機車左側把手平行高度約90公分。如果傾斜的話把手就有
    可能94公分，所以是該兩處發生擦撞。」、「（自小貨車右
    後輪上面也有新的擦痕是如何造成的？）兩部車是屬於行進
    中擦撞的，我們研判是機車左把手先擦撞到自小貨車右側後
    輪上方木板。輪胎部分應該是機車往左傾斜，左側車身和輪
    胎有摩擦，擦撞後機車向左倒地滑行，所以我沒有辦法判斷
    機車左側車身何處和輪胎發生擦撞。」等語（見本院卷第10
    2頁反面、第103頁正面）；被告所舉證人即與其同車之劉奕
    暐於本院審理中具結證稱：「（【提示警卷19頁照片並告以
    要旨】）輪胎上的擦痕是否本次肇事的新生痕跡？）是。以
    前沒有看過。」等語（見本院卷第71頁）；再參酌證人蔡宗
    坤當庭提出之現場勘查報告、現場採證照片16張（見本院卷
    第96頁、第106至113頁），堪認被告駕駛之自用小貨車除右
    側車身與被害人騎乘之重型機車左把手擦撞外，另其右後車
    輪亦有大面積與被害人騎乘之重型機車左側車身發生擦撞，
    二車並非輕微之擦撞至明。
  (三)證人石煇堅於本院審理中具結證稱：「（看到告訴人機車碰
    撞及倒地之後狀況如何？）我沒有下車，因為有其他機車經
    過，我想會有其他機車報警，我沒有停下來，我去追肇事者
    ，我之後才回到事發現場。」、「（你在警局說機車碰撞倒
    地之後，滑動火花是何意思？）他被碰倒之後，機車有金屬
    的部分，金屬碰到地面，有產生火花，我有看到火花。是斜
    的延伸出去。」等語（見本院卷第68頁）；證人劉奕暐於本
    院審理中具結證稱：伊跟被告是立山聯通有限公司同事，都
    是司機，肇事當時伊坐在肇事車輛右側副駕駛座，當時是收
    完貨，和前面的1 輛廂型車要一起回公司，一路跟著箱型車
    ，箱型車時速約7 、80公里，被告所駕之小貨車老舊、冷氣
    已壞掉，所以車窗是搖下來的等語（見本院卷第69、70頁）
    ，其另具結證稱：「（被告車切到慢車道擦撞到機車以後，
    你有無跟被告聊天？）有。我問他有無撞到人，因為切過去
    ，他是跟在前面廂型車，因為我們車有載汽車零件比較重，
    比較多東西，往右切過去再拉正的時候，車子有晃動，我有
    問被告貨有沒有掉下去，或有沒有撞到人，他看兩邊的後視
    鏡說沒有，因為中間的被貨物擋住。」等語（見本院卷第70
    頁反面）。按一般駕駛駕車變換車道時，衡情均會先看左邊
    或右邊之後視鏡以策安全，況被告係小貨車之職業駕駛人，
    其注意義務自較高於一般普通之駕駛人，其以時速約70公里
    之高速由快車道往右變換至慢車道時，若謂其未看右後視鏡
    以觀察右側有無來車，即率然變換車道，顯難令人置信；況
    其變換車道時，於副駕駛座之證人劉奕暐即已感受有擦撞他
    車之可能，而詢問被告是否有撞到人？益徵當時擦撞之情形
    非輕。且當時雖屬夜間8 時許，惟有照明、天候陰天、無障
    礙物、視距良好，有道路交通事故調查報告表(一)在卷；又參
    酌被告於本院通緝到案訊問時供稱：伊當時車速約時速70公
    里左右，在撞到被害人機車時稍微有點感覺等語（見本院卷
    第30頁），則被告於警詢及本院審理中所辯其完全不知道其
    所駕駛之小貨車有擦撞被害人機車於云云，顯然不足採信。
  (四)綜上所述，被告駕駛之自用小貨車與被害人騎乘之重型機車
    發生擦撞時，該自用小貨車之車窗係處於搖下之狀態（未關
    閉），被告駕車時觀看右後視鏡或聽覺部分應無任何遮攔，
    況該次車禍並非僅有機車左把手之輕微擦撞，機車左側車身
    尚且有與被告車右後輪擦撞，而被害人機車倒地時甚至產生
    火花，均已詳述如前，則被告辯稱其當時完全不知道發生車
    禍，才離開現場云云，顯係事後卸責之詞，不足採信。本件
    事證明確，被告肇事逃逸犯行堪以認定。
三、核被告乙○○所為，係犯刑法第185條之4肇事逃逸罪。爰審
    酌被告素行良好，未曾有前科紀錄，有臺灣高等法院被告前
    案紀錄表1 份在卷，及其身為職業駕駛人，竟於道路上高速
    行駛、任意變換車道，無視於其他用路人之安全，且於肇事
    致人受傷後，復逃逸無蹤，本應重懲，惟念其年輕識淺、犯
    後已與被害人達成和解，獲得被害人之原諒，暨其犯罪後否
    認犯行等一切情狀，量處如主文所示之刑，以資懲儆。
據上論斷，應依刑事訴訟法第299條第1項，刑法第185條之4，判
決處如主文所示之刑。
中    華    民    國    99    年    7     月    27    日
                  刑事第九庭  審判長法  官  朱光國
                                    法  官  林慧英
                                    法  官  唐光義
以上正本證明與原本無異。
如不服本判決應於收受判決後10日內向本院提出上訴書狀，並應
敘述具體理由；其未敘述上訴理由者，應於上訴期間屆滿後20日
內向本院補提理由書（均須按他造當事人之人數附繕本）「切勿
逕送上級法院」。
                                    書記官 黃聖心
中    華    民    國    99    年    7     月    27    日

司法院資訊處製作；財團法人民間司法改革基金會備份。
